【裁判字號】    89,易緝,30
【裁判日期】    890320
【裁判案由】    詐欺
【裁判全文】
臺灣屏東地方法院刑事判決                          八十九年度易緝字第三號
    公  訴  人  臺灣屏東地方法院檢察署檢察官
    被      告  丙○○
                原名李清評）.
    被      告  甲○○
右被告因詐欺案件，經檢察官提起公訴（八十七年度偵字第七九一二號、第七二九九
號）本院判決如左：
    主  文
丙○○、甲○○均無罪。
    理  由
一、公訴意旨略以：李清評與甲○○二人為夫妻關係，李清評基於共同犯意之聯絡，
    明知已無支付能力，竟於民國（下同）八十七年三月間，夥同甲○○在屏東縣恒
    春鎮○○路一二一巷五弄十號，因見丁○○在做廣告看板，認有機可乘，竟意圖
    為自己不法之所有，向丁○○佯稱欲搭建二樓自助餐廣告看板，做完後給款，致
    丁○○不疑有他，遂應允承作總工程費新台幣（下同）十五萬四千八百四十八元
    ，並於同年四月間完工，詎二人於驗收使用後竟拒不付款，屢經催討，均置之不
    理；李清評於八十七年四月間起，在屏東縣恒春鎮○○路十五號，向乙○○詐稱
    欲訂購搭建二樓自助餐建築材料，使乙○○不疑有他，而供應總價三萬五千八百
    九十六元之建材給李清評，詎李清評竟意圖為自己不法之所有，於取得上開建材
    後，竟不支付貨款，屢經催告，均置之不理，且結束營業，逃避無蹤，丁○○、
    乙○○始知受騙。因認被告丙○○、甲○○涉有共同連續犯第刑法第三百三十九
    條第一項之詐欺罪嫌。
二、按犯罪事實應依證據認定之，無證據不得推定其犯罪事實；又不能證明被告犯罪
    者，應諭知無罪之判決，刑事訴訟法第一百五十四條、第三百零一條第一項分別
    定有明文。又認定不利於被告之事實，須依積極證據，苟積極證據不足為不利於
    被告事實之認定時，即應為有利於被告之認定，更不必有何有利之證據（最高法
    院三十年上字第八一六號判例參照）。另事實之認定，應憑證據，如未能發現相
    當證據，或證據不足以證明，自不得以推測或擬制之方法，以為裁判基礎（最高
    法院四十年台上字第八六號判例參照）。再告訴人之告訴，本以使被告受刑事追
    訴為目的，故其陳述是否與事實相符，自應調查其他證據，以資審認，苟其所為
    攻擊之詞，尚有瑕疵，則在此瑕疵未予究明以前，即不能遽採為斷罪之基礎（最
    高法院六十九年台上字第一五三一號判決參照）。又認定犯罪事實所憑之證據，
    雖不以直接證據為限，間接證據亦包括在內；然而無論直接或間接證據，其為訴
    訟上之證明，須於通常一般之人均不致有所懷疑，而得確信其為真實之程度者，
    始得據為有罪之認定，倘其證明尚未達到此一程度，而有合理之懷疑存在，無從
    使事實審法院得有罪之確信時，即應由法院諭知被告無罪之判決（最高法院七十
    六年度台上字第四九八六號判例參照）。次按刑法第三百三十九條第一項之詐欺
    罪，須行為人施用詐術，致他人陷於錯誤而為財物之交付始可，如行為人並未施
    用詐術，或其所用方法不能認係詐術，亦不致使人陷於錯誤，即均與該條之構成
    要件有間（最高法院四十六年度臺上字第二六０號判例參照）。至於民事債務當
    事人間，若有未依債務本旨履行給付之情形，在一般社會經驗而言，原因非一；
    其因不可歸責之事由無法給付，或因合法得對抗他造主張抗辯而拒絕給付，甚至
    債之關係成立後，始行惡意遲延給付，皆有可能，非必出於自始無意給付之詐欺
    犯罪一端；又刑事被告依法不負自證無罪之義務，故在別無積極證據之情形下，
    自難違反刑事訴訟法第一百五十四條之規定，以被告單純債務不履行之狀態，推
    定被告自始即有不法所有之意圖而施用詐術
三、公訴人認本件被告二人涉有詐欺罪嫌，無非以告訴人丁○○、乙○○偵訊中之指
    訴及被告李清評將姓名更改為丙○○，又被告未留有現電話號碼及連絡資料及屢
    經傳拘無著，並有估價單暨送貨單八張為主要論據。
四、訊據被告李清評、甲○○均堅決否認有何詐欺犯行，均辯稱：伊等本在恆春經營
    自助餐生意，係因被倒會將第一間店頂讓給第三人，然第三人亦未付款致其財務
    困難才無法清償本件之欠款等語。經查：被告前曾向告訴人招工、定購材料用於
    其經營之自助餐，而相關款項被告陸續有清償與告訴人丁○○、乙○○，嗣被告
    等財務發生困難，將所營之自助餐店讓售他人，其後欲再行經營而向告訴人為本
    次之僱工、定料等情，業據被告供承在卷復為告訴人所不爭執，並有台灣屏東地
    方法院債權憑證二紙在卷可參，堪認被告此部份所辯之詞為真實。則被告本次招
    工、定購材料既係為再行經營自助餐生意，其行為時有無告訴人所指之詐欺主觀
    犯意即非無疑。復查被告招工、定料係用於其經營之自助餐店，並未持以轉賣或
    作其他用途，又被告無力清償欠款時，尚且將用以經營之生財器具供債權人取走
    以減少債權人之損害，而告訴人丁○○亦有搬取物品等情，業據被告供陳在卷復
    為告訴人所是認，衡諸被告等係為經營餐店而向告訴人招工、定購材料在先，而
    該工程內容復確係供餐店經營所用，後雖因財務困難無力支付欠款，然已將生財
    器具供債權人取走，則自難僅以被告李清評將姓名更改為丙○○及避不出面處理
    債務而認被告有何施用詐術之行為及詐欺之主觀犯意。綜上以觀，足徵被告客觀
    上並未有具體施詐術之行為，主觀上亦無詐欺之故意及不法所有之意圖，是以尚
    難入被告於詐欺罪責。本件純屬被告未依約履行債務之民事糾紛，告訴人宜循民
    事途徑解決之。此外，復查無其他積極證據足認被告確有公訴人所指之犯行，參
    諸首開判例意旨及說明，被告等犯罪尚屬無法証明，自應為其等無罪之諭知。
五、被告甲○○經合法傳喚，無正當理由而不到庭，本院認本件係應諭知無罪之案件
    ，爰不待其陳述逕行判決，併此敘明。
據上論斷，應依刑事訴訟法第三百零六條、第三百零一條第一項，判決如主文。
本案經檢察官王光傑到庭執行職務。
中      華      民      國      八十九      年      四    月    二十六  日
                                      臺灣屏東地方法院刑事第二庭
                                          審判長  法  官  潘正屏
                                                  法  官  包梅真
                                                  法  官  郭書豪
右正本證明與原本無異。
對於本判決如有不服應於收受送達後十日內向本院提出上訴書狀上訴於台灣高等法院
高雄分院並按他造當事人之人數附具繕本。
                                                  書記官  潘豐益
中      華      民      國      八十九      年      四    月    二十六  日


司法院資訊處製作；財團法人民間司法改革基金會備份。
